【裁判字號】    87,訴,233
【裁判日期】    890104
【裁判案由】    違反稅捐稽徵法等
【裁判全文】
臺灣宜蘭地方法院刑事判決                          八十七年度訴字第二三三號
    公  訴  人  臺灣宜蘭地方法院檢察署檢察官
    被      告  亥○○
右列被告因違反稅捐稽徵法案件，經檢察官提起公訴（八十七年度偵字第一０五二號
），本院判決如左：
    主      文
亥○○商業負責人以詐術逃漏稅捐，處有期徒刑壹年陸月，緩刑參年。
    事      實
一、亥○○係設在宜蘭縣員山鄉○○路三六之十二號台鈞工程行之負責人，為從事業
    務之人，該工程行於民國八十四年四月二十九日申報營利事業所得稅時，亥○○
    明知卯○○、丙○○、癸○○、丑○○○、乙○○、巳○○○、午○○、辛○○
    、未○○、壬○○、申○○、戌○○、酉○○、子○○、己○○、庚○○、寅○○、丁○○○及戊○○○等十九人，於八十三年間並未在台鈞工程行工作，亦未
    向台鈞工程行支領薪資，竟基於逃漏繳納營利事業所得稅捐之故意，將卯○○等
    十九人列為台鈞工程行之員工，交由不知情之會計師製作分別登載前開卯○○等
    十九人之年度薪資各為新台幣（下同）自八萬二千五百元至二十五萬元不等之於
    其業務上作成之員工八十三年度各類所得扣繳暨免扣繳憑單，共計虛列成本達四
    百四十四萬七千五百元，並據以制作該公司八十三年度營利事業所得稅結算申報
    書，將上開不實之薪資金額列為該公司之成本，向財政部台灣省北區國稅局宜蘭
    縣分局行使報稅，而逃漏該商號八十三年度之營利事業所得稅共三十六萬二千三
    百七十六元，足以生損害於前開卯○○等十九人及稅捐稽徵機關徵稅之正確性。
二、案經財政部台灣省北區國稅局宜蘭縣分局函送台灣宜蘭地方法院檢察署檢察官偵
    查起訴。
    理      由
一、訊據被告亥○○固坦承伊為台鈞工程行之負責人，且該行八十三年度之營利事業
    所得稅是其所其交給會計師製作申報資料後申報等情，惟辯稱：是其所僱用之工
    頭甲○及辰○○等二人拿工人之資料給伊報稅，伊乃於薪資之外，另給付甲○、
    辰○○二人資薪百分之三之報酬，伊並不知道這樣是漏稅云云。惟查，證人戌○○、丙○○、癸○○及午○○、寅○○等五人已於財政部台灣省北區國稅局陳明
    其等於八十三年間並未曾在被告所經營之台鈞工程行工作過，此有該局審查三科
    八十四年十二月二十日、八十五年三月十九日、六月四日、八月十六日及八十五
    年五月二十四日之談話筆錄在卷可憑，並有丁○○○、戊○○○檢舉其等於八十
    三年度並未在台鈞工程行工作之檢舉書二份附卷可證，另證人丁○○○到庭具結
    證稱：伊於八十三年間並未受僱於台鈞工程行，伊是因辰○○要幫忙辦理低收入
    戶補助，曾將身分證件交給辰○○，後有的確有辦成，但後來被發現有受僱於人
    之資料，所得太高而被取銷資格，事實上伊並沒有工作等語，而證人辰○○亦到
    庭證稱：伊有拿人頭給被告報稅，但人頭數已經忘記，當時是被告要伊去問有無
    人要出賣人頭給他報稅，所以伊就去找人，伊找來人頭資料，被告就給付二千元
    或三千元，由伊全數轉給出賣人頭之人，伊沒有從中牟利，伊拿給被告的報稅資
    料中，除了伊之外，其他的人都未在被告處工作過，丁○○○是自己同意才拿給
    伊身分證件資料，伊當時是受被告之託去找人頭，伊並有將被告交付之款項轉交
    給丁○○○等語，足認被告確有虛列不實之薪資支出逃漏稅捐之情事，此外，被
    告虛列之資薪及逃漏之稅捐數額，復有台鈞工程行八十三年度之綜合所得稅申報
    書、財政部台灣省北區國稅局營利事業所得核定通知書、財政部台灣省北區國稅
    局宜蘭縣分局異常薪資所得查核清單及未○○、癸○○、卯○○八十三年度綜合
    所得稅核定通知書並癸○○、卯○○各類所得扣線暨免扣繳媒體申報資料暨丁○○○、戊○○○之各類所得扣繳暨免扣繳憑單以及財政部台灣省北區國稅局宜蘭
    縣分局以八十七年十月十五日北區國稅宜縣資第八０００七九０五九號函檢送本
    院之壬○○、丙○○、丑○○○、乙○○、申○○、巳○○○、戌○○、午○○
    等八十三年度各類所得申報資料、財政部臺灣省北區國稅局宜蘭縣分局八十八年
    十一月二十二日北區國稅宜縣審第八八０００八０八五九號函等在卷可參，事證
    明確，被告前開所辯應屬畏罪飾卸之詞，尚不足採，被告之犯行洵堪認定。
二、核被告所為，係犯稅捐稽徵法第四十一條、第四十七條第三款、刑法第二百十五
    條、第二百十六條之罪。營利事業填報「各類所得扣繳暨免扣繳憑單」係附隨其
    業務而製作，屬業務上所掌之文書（最高法院七十年九月二十一日第九次刑事庭
    會議決議參照），被告利用不知情之會計師人員製作不實之「各類所得扣繳暨免
    扣繳憑單」並持以行使，應認屬間接正犯。其明知不實之事項而登載於業務上所
    掌之文書後復持之行使，不實登載之低度行為應為行使之高度行為所吸收，不另
    論罪。所犯二罪間有方法結果之牽連關係，應從一重之稅捐稽徵法第四十一條處
    斷。爰審酌被告犯罪之動機、目的、手段、品行、所生危害及犯罪後之態度等一
    切情狀，量處如主文所示之刑。被告前未曾受過有期徒刑以上刑之宣告，此有卷
    附臺灣高等法院被告全國前案紀錄表一紙在卷可證。其因一時失慮致罹刑章，經
    此科刑之教訓，當知所警惕而無再犯之虞，本院認其受刑之宣告以暫不執行為適
    當，爰併宣告緩刑三年，以啟自新。
三、至辰○○多次提供他人之身分證件資料供被告製作不實之薪資資料以逃漏稅捐之
    行為，有無涉犯幫助納稅義務人以不正當方法逃漏稅捐之罪嫌，應由檢察官另分
    案偵辦，附此敘明。
據上論斷，應依刑事訴訟法第二百九十九條第一項前段、稅捐稽徵法第四十一條、第
四十七條第三款、刑法第二百十五條、第二百十六條、第五十五條、第七十四條第一
款，罰金罰鍰提高標準條例第一條前段，判決如主文。
本案經檢察官吳志成到庭執行職務。
中      華        民      國      八十九    年     一    月     四      日
  台灣宜蘭地方法院刑事庭
                                            法  官  楊  麗  秋
右正本證明與原本無異。
如不服本判決，應於判決送達後十日內向本院提出上訴狀。（應附繕本）
                                            書記官  翁  文  琴
中      華        民      國      八十九    年     一    月     七      日
附錄法條：
    稅捐稽徵法第四十一條
納稅義務人以詐術或其他不正當方法逃漏稅捐者，處五年以下有期徒刑、拘役、或科
或併科新台幣六萬元以下罰金。
    稅捐稽徵法第四十七條第三款：
本法關於納稅義務人、扣繳義務人及代徵人應處徒刑之規定，於左列之人適用之：
三商業登記法規定之商業負責人。


司法院資訊處製作；財團法人民間司法改革基金會備份。
